臺灣高等法院交通事件裁定　　　　　　 94年度交抗字第637號
抗　告　人
即受處分人　甲○○
上列抗告人因違反道路交通管理處罰條例案件，不服臺灣板橋地
方法院，中華民國94年8月8日所為裁定（94年度交聲字第1014號
），提起抗告，本院裁定如下：
    主  文
抗告駁回。
    理  由
一、抗告意旨略以：道路交通管理處罰條例第37條第3 項所稱之
    「執業期中」係屬不確定法律概念，有賴於立法解釋，且應
    限縮解釋為「實際執行小客車營業（即實際載客營業）期間
    」，否則執業或非執業即無從區別。而遍查目前法律規定，
    並無特定犯罪者不得考領職業駕照之規定，當無禁止或限制
    其以小客車載客營運維生，以保障人民工作權，如將上開條
    文擴張解釋成「執業登記證有效期間」，則屬侵犯人民法律
    保障之權利，抗告人雖於91年3月22日至94年3月21日營業小
    客車登記有效三年期間內，犯竊盜罪，經臺灣基隆地方判處
    有期徒刑三年確定，然於上開期間內，其係任職機械修造業
    ，並未以營業小客車載客維生，裁決機關以與抗告人職業無
    關之事項，強將抗告人營業小客車登記證及駕駛執照吊銷，
    三年內不得考領駕照之處分，顯屬不當，其併將抗告人駕駛
    執照吊銷，已足影響抗告人之權利，使抗告人生活陷入絕境
    ，經異議仍遭原審駁回，爰求撤銷原裁定云云，詳如後附刑
    事抗告狀所載。
二、按營業小客車駕駛人在執業期中，犯竊盜、詐欺、贓物、妨
    害自由或刑法第230條至第236條各罪之一，經第一審法院判
    決有期徒刑以上之刑後，吊扣其營業小客車執業登記證。其
    經法院判決有期徒刑以上之刑確定者，吊銷其營業小客車執
    業登記證及駕駛執照，道路交通管理處罰條例第37條第3 項
    定有明文。又汽車駕駛人，曾依第37條第3 項之規定吊銷駕
    駛執照者，三年內不得考領駕駛執照，同條例第67條第2 項
    亦有明文規定。上開規定所稱之「執業期中」犯罪，係指營
    業小客車駕駛人於「執業登記證之有效期間內」犯罪，此觀
    該條文用語係以「執業期中」而非「執業中」自明。又對營
    業小客車營運之管理，因各國國情與治安狀況而異，相關機
    關審酌曾犯該條例第37條所列之罪者，其累再犯比率偏高，
    對乘客安全可能造成威脅，經衡量乘客生命、身體安全等重
    要公益之維護，及為確保社會治安、增進營業小客車之職業
    信賴，而以明文規範營業小客車駕駛人個人應具備之主觀條
    件，雖對人民職業選擇自由加以限制，惟與憲法第15條保障
    人民工作權意旨相符，於憲法第23條之規定，尚無牴觸，亦
    與憲法第7條之平等原則無違，此有司法院大法官釋字第584
    號解釋、道路交通管理處罰條例第37條之立法理由可資參照
    ，足見立法顯係以消極條件方式限制營業小客車駕駛人資格
    ，法條用語明確，抗告人徒憑己意曲解法規，謂條文中之「
    執業期中」應限縮解釋為「實際從事載客營業期間」否則即
    屬侵犯人民法律保障之權利，違反憲法人民工作權保障云云
    ，自非可採。
三、次查：抗告人於86年10月24日領有基隆市警察局核發之證號
    00000000號營業小客車執業登記證（按：依營業小客車駕駛
    人執業登記管理辦法第14條規定，該執業登記證係三年換發
    乙次），並於91年3 月22日參加90年度全面換證及查驗登記
    在案，此有基隆市警察局94年5 月19日基警交字第09400401
    06號函影本在卷可稽。嗣異議人於上開營業小客車執業登記
    證之有效期間內即於91年9月1日觸犯刑法第320條第1項之普
    通竊盜罪，經臺灣基隆地方法院於92年6 月23日以92年度基
    簡字第575號判處有期徒刑三月，並於同年7月31日確定，亦
    有上開刑事判決及臺灣高等法院前案紀錄表各乙份在卷可按
    。由上以觀，抗告人確於執業期中犯竊盜罪，且經法院判決
    有期徒刑以上之刑確定，依法自應吊銷其之營業小客車執業
    登記證及駕駛執照。
四、抗告人固以其犯罪期間係任職於機械修造業，並未以營業小
    客車載客維生云云置辯。惟所謂「執業期中」係指「執業登
    記證之有效期間內」，而非「執業中」，已如前述，異議人
    既於執業登記證之有效期間內犯竊盜罪，並經法院判決有期
    徒刑三月確定，依法即應裁罰，與抗告人當時是否確以駕駛
    營業小客車載客為業無涉，是縱抗告人所稱該期間其係任職
    於機械修造業乙情屬實，亦不影響於其違規事實之認定。另
    抗告人雖曾於83年間，因違反肅清煙毒條例案件，經法院判
    處有期徒刑三年二月確定，並於88年3月3日假釋出監，惟依
    當時（即88年4 月21日修正前）之道路交通管理處罰條例第
    37條第1 項規定，不准辦理營業小客車駕駛人執業登記者，
    僅限於犯故意殺人、搶劫、搶奪、強盜、恐嚇取財、擄人勒
    贖或刑法第221條至第229條妨害風化之罪，且經判決罪刑確
    定之人，並未包括犯煙毒或毒品之罪者，舉發機關核准抗告
    人辦理營業小客車駕駛人執業登記，於法並無不合，抗告人
    於前異議狀中指稱舉發機關怠忽職權云云，於本次抗告狀中
    又稱：照法條解釋故屬無誤，然與同條例第3 項「執業期中
    」併同解釋，則在法律適用上，顯屬相互矛盾，有前後割裂
    適用之嫌云云，均屬對法規恣意曲解，並無可採。
五、綜上所述，抗告人確有於「執業期中」犯有竊盜罪，並經法
    院判處有期徒刑確定之事實，事證明確。原處分機關依首揭
    法律規定，裁決吊銷抗告人營業小客車執業登記證及駕駛執
    照，並三年內不得考領駕駛執照，核無不當。原審本同上述
    見解，駁回抗告人之異議，於法並無不合。抗告人仍執陳詞
    主張道路交通管理處罰條例第37條第3 項之「執業期中」應
    限縮解釋為「實際從事載客營業期間」云云，無足可取，其
    抗告核無理由，應予駁回。
據上論結，應依道路交通案件處理辦法第26條，刑事訴訟法第41
2條，裁定如主文。
中　　華　　民　　國　　94　　年　　8 　　月　　31　　日
                  交通法庭審判長法　官  溫耀源
　　　　　　　　　　　　　　　　法  官  周政達
　　　　　　　　　　　　　　　　法  官  邱同印
以上正本證明與原本無異。
不得再抗告。
  　　　　　　　　　　　　　　　書記官  莊昭樹
中　　華　　民　　國　　94　　年　　8 　　月　　31　　日
